最高法院刑事判決　　　　　　　　　　　　　　　九十三年度台上字第一二０五號
　　上　訴　人　甲○○
右上訴人因違反毒品危害防制條例案件，不服台灣高等法院高雄分院中華民國九十年
七月二十七日第二審判決（九十年度上訴字第六六四號，起訴案號：台灣高雄地方法
院檢察署八十九年度偵字第二四八二號），提起上訴，本院判決如左：
    主  文
原判決撤銷，發回台灣高等法院高雄分院。
    理  由
本件原判決認定上訴人甲○○意圖牟利，於民國八十九年一月二十日下午二時許，在
高雄縣鳳山市○○路大東醫院附近，以每小包新臺幣（下同）五千元之價格，售賣第
二級毒品安非他命一小包予林良水一次，嗣於翌（二十一）日下午三時三十分許，在
高雄市○○區○○路國道高速公路涵洞處為警查獲，並扣得其所有供己施用之安非他
命二小包、裝安非他命殘渣空袋一個。而警方依上訴人所供上情，循線於同日下午四
時四十五分許，在高雄縣大社鄉翠屏村中興四巷三號林良水住處，查獲林良水並扣得
其甫向甲○○購得之安非他命一小包等情。因而撤銷第一審之科刑判決，改判仍論處
上訴人販賣第二級毒品（累犯）罪刑。固非無見。
惟查（一）有罪判決書所記載之犯罪事實，為論罪科刑適用法律之基礎，故凡於適用
法律有關之重要事項，如犯罪之目的、時間、地點、方法等項，必須詳加認定、明確
記載，始足為適用法律之依據。另毒品危害防制條例第四條第二項之販賣第二級毒品
罪，以行為人有營利之目的（意思），而販入或賣出該毒品或二者兼而有之者，為其
構成要件，故行為人有無此項犯罪（營利意思）之目的意思，亦應於事實欄內為詳實
之記載，然後於理由內說明其憑以認定之證據，始稱適法。原判決事實欄僅記載：「
上訴人意圖牟利，……以每小包五千元之價格，販賣第二級毒品安非他命一小包予林
良水一次……」等語。然就上訴人取得安非他命之價格若干？出售之價格是否高於買
入之價格？或其他足以據為判斷上訴人是否基於營利意思之事實，明白認定，詳細記
載，已不足資為適用法律之依據。況上訴人在警詢錄音帶中僅供述「向林良水收五千
元」、「拿安非他命給林良水一次，有收錢」，且矢口否認有販賣安非他命之行為，
此有原審警詢錄音帶勘驗結果在卷可稽（見原審卷第五七頁）。則上訴人是否確基於
營利之意圖，自有詳查釐清之必要。乃原判決未就上開證據資料詳為審酌，徒以安非
他命來源取得不易，上訴人販賣第二級毒品又係重罪，若無利可圖，衡情當無甘冒被
判處重刑之危險等主觀臆測之詞，認上訴人有營利之意圖，尤難認適法。（二）按犯
罪人在其犯罪未發覺之前，向該管公務員告知其犯罪，不以自動到案向該管公務員告
知為必要，即因其他犯罪受追問時，告知其未發覺部分之犯罪，而接受審判，仍不失
為刑法上之自首。原判決認定上訴人係於八十九年一月二十一日下午三時三十分許，
在高雄市○○區○○路國道高速公路涵洞處，經警查獲其供己施用之安非他命二小包
、裝安非他命殘渣空袋一個後，警方再依上訴人所供曾於同月二十日下午二時許，在
高雄縣鳳山市○○路大東醫院附近，以每小包五千元之價格，售賣第二級毒品安非他
命一小包予林良水一次之上情，始循線查獲林良水。如果無誤，警方於查獲上訴人施
用毒品犯行時，尚不知其涉犯販賣毒品罪。倘若上訴人係於警方偵辦其施用毒品罪時
，主動供出本件販賣毒品犯行。依上開說明，上訴人是否符合自首之要件非無研求之
餘地，乃原判決對此未置一詞，殊有判決不適用法則之違誤。以上諸端，或為上訴意
旨所指摘，或為本院得依職權調查之事項，應認原判決有撤銷發回之原因。
據上論結，應依刑事訴訟法第三百九十七條、第四百零一條，判決如主文。
中　　　華　　　民　　　國　　九十三　　年　　　三　　　月　　 十一 　　日
                              最高法院刑事第四庭
                                  審判長法官  紀　俊　乾
                                        法官  黃　正　興
                                        法官  劉　介　民
                                        法官  陳　東　誥
                                        法官  魏　新　和
      右正本證明與原本無異
                                              書  記  官
中　　　華　　　民　　　國　　九十三　　年　　　三　　　月　　 十五 　　日
                                                                        Ｋ
